臺灣高等法院刑事判決
109年度上訴字第69號
上  訴  人  
即  被  告  楊聖德



上列上訴人因毒品危害防制條例案件，不服臺灣新北地方法院10
8年度審訴字第1625號，中華民國108年10月28日第一審判決（起
訴案號：臺灣新北地方檢察署108年度毒偵字第3230號），提起
上訴，本院判決如下：
    主  文
原判決撤銷。
甲○○施用第一級毒品，累犯，處有期徒刑玖月。
    事  實
一、甲○○前因施用毒品案件，經觀察、勒戒後，認有繼續施用毒
    品之傾向，經原審法院裁定令入戒治處所施以強制戒治，嗣
    經裁定停止戒治，所餘戒治期間付保護管束，並於91年1月2
    日保護管束期滿未經撤銷保護管束，視為強制戒治期滿執行
    完畢；復於前述強制戒治執行完畢後5年內，復犯連續施用
    第二級毐品罪，經原審法院以93年度簡上字第456號判決判
    處有期徒刑8月，上訴後經本院以94年度上易字第630號駁回
    上訴確定並執行完畢。另於101年、102年間，再犯施用毒品
    案件，經原審法院分以101年度訴字第2112號、102年度訴字
    第592號判決判處有期徒刑9月、10月確定，並分別於104年4
    月4日、105年2月4日執行完畢；於104、105年間，因陸續犯
    施用第二級毒品罪，分別經原審法院判處罪刑，並經同法院
    裁定定應執行有期徒刑1年2月確定（共3罪），並於106年7
    月21日執行完畢。
二、甲○○仍未戒除毒癮，再基於施用第一級毒品海洛因之犯意，
    於108年5月16日22時許，在位於新北市○○區○○○路00巷00號0
    樓之住處，以針筒注射方式，施用第一級毒品海洛因1次。
    嗣其於108年5月17日16時15分許，行經新北市○○區○○○路00
    巷00號前時，因形跡可疑為警攔查，發現其為毒品治安顧慮
    人口且為毒品採驗尿液人口，經其自願同意搜索後，其主動
    提出其所有之第一級毒品海洛因1包（淨重0.1890公克，驗
    餘淨重0公克）為警查扣，並於警詢時對於警員尚未發覺之
    上述施用毒品事實自承犯罪而願受裁判，且經警採其尿液送
    驗，檢驗結果呈嗎啡、可待因陽性反應。
三、案經新北市政府警察局三重分局報告臺灣新北地方檢察署檢
    察官偵查起訴。
    理  由
壹、程序部分－證據能力
一、被告審判外之自白
（一）按被告之自白，非出於強暴、脅迫、利誘、詐欺、疲勞訊
      問、違法羈押或其他不正之方法，且與事實相符者，得為
      證據。被告陳述其自白係出於不正之方法者，應先於其他
      事證而為調查。該自白如係經檢察官提出者，法院應命檢
      察官就自白之出於自由意志，指出證明之方法。刑事訴訟
      法第156條第1項、第3項分別定有明文。此等規定係在保
      障被告陳述之「意志決定及意志活動自由」，如被告之陳
      述非屬自白之性質，而僅係不利，或甚至有利於被告之陳
      述，如檢察官提出作為證據，基於相同意旨，仍應受前述
      證據能力之限制。
（二）查本件被告於準備程序無正當理由不到庭，其於審判期日
      對於檢察官提出被告之警詢、偵查訊問筆錄之證據能力均
      不爭執，本院又查無明顯事證足認檢察官及警察機關於製
      作該等筆錄時，有對被告施以法所禁止之不正方法等情事
      ，是被告審判外之部分自白陳述筆錄，及否認犯罪事實之
      陳述，均係出於其任意性所製作，又與事實相符，自具證
      據能力。
二、關於被告之尿液檢驗報告及扣案毒品之鑑定書 
（一）按法院或檢察官得囑託醫院、學校或其他相當之機關、團
      體為鑑定，或審查他人之鑑定，並準用（刑事訴訟法，以
      下同）第203條至第206條之1之規定；其須以言詞報告或
      說明時，得命實施鑑定或審查之人為之。第163條第1項、
      第166條至第167條之7（交互詰問相關規定）、第202條（
      鑑定人應於鑑定前具結）之規定，於前項由實施鑑定或審
      查之人為言詞報告或說明之情形準用之。刑事訴訟法第20
      8條第1、2項定有明文。上述鑑定報告如係於審判外製作
      完成者，仍不失為「被告以外之人於審判外之陳述」，是
      除有傳聞法則之法定例外情形，否則仍無證據能力。另按
      被告以外之人於審判外之言詞或書面陳述，除法律有規定
      者外，不得作為證據。被告以外之人於審判外之陳述，雖
      不符前四條（指刑事訴訟法第159條之1至第159條之4）之
      規定，而經當事人於審判程序同意作為證據，法院審酌該
      言詞陳述或書面陳述作成時之情況，認為適當者，亦得為
      證據。刑事訴訟法第159條第1項、第159條之5第1項，分
      別定有明文。
（二）查被告對於扣案毒品為合法搜索扣押，均不爭執，且對於
      檢察官就扣案毒品所提出之現場及扣案毒品照片共7張、
      臺北榮民總醫院108年6月5日北榮毒鑑字第00000000號毒
      品成分鑑定書、台灣科技檢驗股份有限公司108年5月29日
      濫用藥物檢驗報告（編號：00/0000/00000000）、新北市
      政府警察局三重分局勘察採證同意書、查獲涉嫌毒品危害
      防制條例毒品初步鑑驗報告單、受採集尿液檢體人姓名及
      檢體編號對照表等書證，均不爭執證據能力，本院審酌亦
      相當。是扣案毒品具證據能力，而依前述傳聞法則例外之
      「同意性」規定，上述鑑定報告及送驗結果亦具證據能力
貳、證明力部分
一、按被告（或共犯）之自白，不得作為有罪判決之唯一證據，
    仍應調查其他必要之證據，以察其是否與事實相符，刑事訴
    訟法第156條第2項就此定有明文。其立法目的乃欲以補強證
    據擔保自白之真實性，亦即以補強證據之存在，藉以限制向
    有「證據之王」稱號的自白在證據上之價值，質言之，本條
    項乃對於自由心證原則之限制，關於自白之證明力，採取證
    據法定原則，使自白僅具有一半之證明力，尚須另有其他補
    強證據以補足自白之證明力。而所謂補強證據，最高法院74
    年台覆字第10號曾經加以闡釋：「指除該自白本身以外，其
    他足資以證明自白之犯罪事實確具有相當程度真實性之證據
    而言。雖其所補強者，非以事實之全部為必要，但亦須因補
    強證據與自白之相互利用，而足以使犯罪事實獲得確信者，
    始足當之」。司法院大法官釋字第582號解釋文後段，對於
    本條項所謂「其他必要之證據」，著有闡釋，足為刑事審判
    上操作「自白」與「補強證據」時之參考標準，茲節錄引述
    如下：「刑事審判基於憲法正當法律程序原則，對於犯罪事
    實之認定，採證據裁判及自白任意性等原則。刑事訴訟法據
    以規定嚴格證明法則，必須具證據能力之證據，經合法調查
    ，使法院形成該等證據已足證明被告犯罪之確信心證，始能
    判決被告有罪；為避免過分偏重自白，有害於真實發見及人
    權保障，並規定被告之自白，不得作為有罪判決之唯一證據
    ，仍應調查其他必要之證據，以察其是否與事實相符。基於
    上開嚴格證明法則及對自白證明力之限制規定，所謂『其他
    必要之證據』，自亦須具備證據能力，經合法調查，且就其
    證明力之程度，非謂自白為主要證據，其證明力當然較為強
    大，其他必要之證據為次要或補充性之證據，證明力當然較
    為薄弱，而應依其他必要證據之質量，與自白相互印證，綜
    合判斷，足以確信自白犯罪事實之真實性，始足當之」。
二、次按煙毒之遺害我國，計自中國清末以來，垂百餘年，一經
    吸染，萎痺終身，其因此失業亡家者，觸目皆是，由此肆無
    忌憚，滋生其他犯罪者，俯首即得；更且流毒所及，國民精
    神日衰，身體日弱，欲以鳩形鵠面之徒，為執銳披堅之旅，
    殊不可得，是其非一身一家之害，直社會、國家之鉅蠹；而
    欲湔除毒害，杜漸防萌，當應特別以治本截流為急務，蓋伐
    木不自其本，必復生；塞水不自其源，必復流，本源一經斷
    絕，其餘則不戢自消也。「毒品危害防制條例」係鑒於煙毒
    之禍害蔓延，跨國販賣活動頻繁，而對之有所因應。故其立
    法目的在防止來自世界各國毒害，查緝流入毒品，預防及制
    裁與毒品有關之犯罪，亦即肅清煙毒，防制毒品危害，藉以
    維護國民身心健康，進而維持社會秩序，俾免國家安全之陷
    於危殆（司法院大法官議決釋字第476號解釋理由書節錄參
    照）。前述發人深省之文字係在說明毒品危害的不僅是個人
    的健康而已，更是對於家庭以及全體國民，乃至社會、國家
    戰力的重大危害，而欲戒除毒品，必須從斷絕來源作起。是
    本條例對吸用毒品自戕身心之犯罪人，在不違反憲法比例原
    則的要求下，兼有以病患身份對待之立法，除規定對施用毒
    品之被告應送勒戒處所觀察、勒戒（期間不得逾2月）外，
    如仍有繼續施用毒品之傾向者，並應令入戒治處所強制戒治
    （其期間為6個月以上，至無繼續強制戒治之必要為止。但
    最長不得逾1年）。如認受觀察、勒戒人無用毒品傾向者，
    或強制戒治期滿者，應即釋放，並為不起訴之處分或由少年
    法院（庭）為不付審理之裁定。毒品危害防制條例第20條第
    1項、第2項、第23條第1項意旨參見。其立法目的即在使施
    用毒品之被告能戒除毒品之侵害，待戒除施用毒品者的需求
    後，毒品交易的市場自然根絕，徹底防制毒品危害國人身心
    健康，以實踐現代福利國家對人民生存照顧之義務。
三、又施用毒品，或得視為自傷行為，然其影響施用者之中樞神
    經系統，導致神智不清，產生心理上及生理上之依賴性，積
    習成癮，禁斷困難，輕則個人沈淪、家庭破毀，失去正常生
    活及工作能力，成為家庭或社會之負擔；重則可能與其他犯
    罪行為相結合，滋生重大刑事案件，惡化治安，嚴重損及公
    益。鑒於煙毒對國計民生所造成之戕害，立法者自得採取必
    要手段，於抽象危險階段即以刑罰規範，對施用毒品者之人
    身自由為適當限制。即使未按行為人是否業已成癮為類型化
    之區分，就行為對法益危害之程度亦未盡顧及，但究其目的
    ，無非在運用刑罰之一般預防功能以嚇阻毒品之施用，補偏
    救弊，導正社會於頹廢（司法院大法官釋字第544號解釋理
    由書參見）。且毒品危害防制條例已按毒品之危害性加以分
    級，並就施用毒品為初犯、5年內或5年後再犯，區分為不同
    之行為型態而予不同之法律效果，並施予勒戒、戒治等保安
    處分措施，換言之，對於初犯及5年後再犯者，經勒戒而無
    繼續施用毒品傾向者，採取「除刑不除罪」之立法，足見本
    條例對於施用毒品自戕身心者，在不違反憲法比例原則的要
    求下，兼以病患及犯罪人之身份對待之。是施用毒品犯行已
    非單純自傷行為可擬，仍具可刑罰性。
四、訊據上訴人即被告徐俊雄對於其於上述時、地施用第一級毒
    品海洛因之犯罪事實，均坦承不諱，經核與其於原審、警詢
    及偵查中之自白相符。被告經員警採集其尿液送驗結果，呈
    可待因、嗎啡陽性反應，有台灣檢驗科技股份有限公司108
    年5月29日濫用藥物檢驗報告（編號：00/0000/00000000）
    在卷可證（參見第3230號毒偵卷第45頁）。另被告持有第一
    級毒品海洛因之行為，並有警製搜索扣押筆錄、扣押物品目
    錄表在卷可佐，所查扣之白色粉末檢品1包（含無法與海洛
    因完全析離之包裝袋一個，驗前淨重0.1890公克，因檢驗用
    罄），經送鑑定後，確認為第一級毒品海洛因等情，亦有臺
    北榮民總醫院108年6月5日北榮毒鑑字第00000000號毒品成
    分鑑定書在卷可證（參見上同毒偵卷第47頁）。是本件有如
    上補強證證與被告之自白相互印證，足認其自白具真實性。
    綜上所述，本件既有如上補強證據與被告任意性之自白相互
    印證，足認本件事證明確，被告施用第一級毒品犯行堪認定
    。另查被告前已數度因施用毒品，經法院裁定送觀察勒戒，
    甚至科處罪刑，其間均無中斷5年以上之紀錄，已非「初犯
    」或有「五年後再犯」等毒品危害防制條例所定得施以觀察
    勒戒、強制戒治等醫療戒斷處遇之情形，此有本院被告前案
    紀錄表在卷足憑。是被告再犯本件施用第一級毒品犯行，應
    依毒品危害防制條例第10條規定處罰。
參、論罪部分
一、按海洛因為毒品危害防制條例第2條第2項第1款所定之第一
    級毒品，不得非法施用、持有。核被告所為，係違反毒品危
    害防制條例第10條第1項之施用第一級毒品罪。其施用前後
    持有第一級毒品之低度行為，為其施用第一級毒品之高度行
    為所吸收，不另論罪。
二、就累犯加重部分之說明
（一）查被告前因多次施用毒品案件，最後一次經法院判處罪刑
      ，並經原審法院以105年度聲字第4064號裁定應執行有期
      徒刑1年2月，甫於106年7月21日執行完畢，有本院被告前
      案紀錄表在卷可查，被告於5 年以內故意再犯有期徒刑以
      上之本案之罪，原已符合刑法第47條第1項「累犯」應加
      重其刑之要件。
（二）惟自「行為刑法」角度觀之，犯罪是對於行為人的「犯罪
      行為」懲罰並預防再犯，刑法第1條即表彰這樣的概念，
      而於量刑時，行為人的人格固然可以是間接的參考因素，
      經由行為動機、行為手段、罪責程度等（亦即刑法第57條
      的量刑因素）裁量具體刑罰，過往主要根據行為人的人格
      ，而非根據其具體犯罪行為來量處刑罰的所謂「刑為人刑
      法」的概念，在現代法治國家早應被淘汰。例如刑法第57
      條第5款已審酌犯罪行為人的「品行」作為裁量刑罰的基
      礎，但同法第47條卻將犯罪行為人這次犯罪前，5年內所
      接受的刑罰執行，強制法官必須考量在這次犯罪的量刑因
      素，而且是強制加重刑罰，甚至可以加重法定刑到2分之1
      ，這就是「行為人刑法」，而非「行為刑法」的立法，並
      且當併用刑法第47條及57條第5款時，不免有對行為人犯
      行重覆評價的疑慮，在這次的犯罪重覆將以前已經受到懲
      罰完畢的行為，再次評價並加重其刑，更是可能違反一事
      不再理或一罪不二罰原則。然而，108年2月22日甫公布的
      司法院釋字第775號解釋僅從是否違反憲法一行為不二罰
      原則的角度，認為累犯制度並未違憲，而謂：刑法第47條
      「法律文義及立法理由觀之，立法者係認為行為人於前罪
      徒刑執行完畢或一部之執行而赦免後，5年內又故意違犯
      後罪，因累犯者之主觀惡性較重，故所違犯之後罪應加重
      本刑至二分之一。是系爭規定─（指刑法第47條）所加重
      處罰者，係後罪行為，而非前罪行為，自不生是否違反憲
      法一行為不二罰原則之問題」（解釋理由書參見）。殊不
      論大法官過度簡化一行為不二罰的論證，惟至少大法官認
      為累犯所定一律加重最低本刑的規定，不符罪刑相當原則
      ，而牴觸比例原則：「其不分情節，基於累犯者有其特別
      惡性及對刑罰反應力薄弱等立法理由，一律加重最低本刑
      ，於不符合刑法第59條所定要件之情形下，致生行為人所
      受之刑罰超過其所應負擔罪責之個案，其人身自由因此遭
      受過苛之侵害部分，對人民受憲法第8條保障之人身自由
      所為限制，不符憲法罪刑相當原則，牴觸憲法第23條比例
      原則。於此範圍內，有關機關應自本解釋公布之日起2年
      內，依本解釋意旨修正之。於修正前，為避免發生上述罪
      刑不相當之情形，法院就該個案應依本解釋意旨，裁量是
      否加重最低本刑」（解釋文第一段）。是實務以往操作的
      「應」加重其刑即一律強制加重的法律效果，司法院大法
      官釋字第775號解釋公布後，即使尚未修法，司法實務即
      應解釋為「得」加重，亦即應視行為人前罪與後罪的關係
      ，以個案認定是否「有其特別惡性及對刑罰反應力薄弱（
      累犯制度的立法理由）」之情，始得加重其刑。至於大法
      官於解釋理由書就一律加重最低本刑造成違憲結果所舉事
      例：「因目前實務上有期徒刑加重係以月為計算單位，如
      最低法定本刑為6月有期徒刑，累犯加重結果，最低本刑
      為7月有期徒刑。本來法院認為諭知6月有期徒刑得易科罰
      金或易服社會勞動即可收矯正之效或足以維持法秩序（刑
      法第41條第1項及第3項規定參照），但因累犯加重最低本
      刑之結果，法院仍須宣告7月以上有期徒刑，致不得易科
      罰金或易服社會勞動」，自不能理解為僅有在此種事例始
      有「得」加重與否的適用，亦屬當然。
（三）查被告前罪係為施用第二級毒品罪，其甫於106年7月21日
      執行完畢，未久即又犯本罪施用第一級毒品之犯行，其前
      罪與本罪之犯罪類型相同，顯係重覆犯相同性質之犯罪，
      固然戒絕毒癮本屬不容易之事，但藉由刑罰規制，被告更
      應下定決心堅定意志擺脫毒品，惟被告仍再犯本罪，足認
      其對刑罰反應力的薄弱，從而，本院認被告仍應依刑法第
      47條第1項規定，加重其刑。
三、自首得減輕部分之說明：
    按對於未發覺之罪自首而受裁判者，得減輕其刑，但有特別
    規定者，依其規定，刑法第62條定有明文。查被告係因形跡
    可疑為警攔檢盤查而查獲，且其於偵查機關未發覺其犯罪之
    前，主動交出第一級毒品海洛因，並坦認本件犯行，而願接
    受裁判之事實，有被告之警詢及偵查筆錄、新北市政府警察
    局三重分局刑事案件報告書、解送人犯報告書在卷可查（參
    見上同毒偵卷第1至2、4至5、6至9、38至40頁）。是被告施
    用第一級毒品海洛因之犯行，符合自首之規定，依刑法第62
    條前段之規定，本院審酌其自首犯行而有相當悔意，裁量後
    認應減輕其刑，並依法先加重後減輕之。
肆、原判決撤銷改判之說明
一、按法官於有罪判決中，究應如何量處罪刑，抑或是否宣告緩
    刑等，均為實體法賦予審理法官裁量之刑罰權事項，法官行
    使此項裁量權，自得依據個案情節，參諸刑法第57條所定各
    款犯罪情狀之規定，於該法定刑度範圍內，基於合義務性之
    裁量，量處被告罪刑。質言之，法官為此量刑之裁量權時，
    除不得逾越法定刑或法定要件外，尚應符合法規範之體系及
    目的，遵守一般有效之經驗及論理法則等法原則，亦即應兼
    顧裁量之外部及內部性，如非顯然有裁量逾越或裁量濫用之
    違法情事，自不得任意指摘為違法，此亦為最高法院歷年多
    起判決所宣示之原則（參見最高法院80年台非字第473號、7
    5年台上字第7033號、72年台上字第6696號、72年台上字第3
    647號等判決意旨，上述四則判決原均係判例，但依據108年
    7月4日施行之法院組織法第57條之1第2項，其效力與未經選
    編為判例之最高法院裁判相同）。本院以為，量刑宣告與否
    之裁量權，乃憲法所保障法官獨立審判之核心，法院行使此
    項裁量權，亦非得以任意或自由為之，仍應受一般法律原理
    原則之拘束，即仍須符合法律授權之目的、法律秩序之理念
    、國民法律感情及一般合法有效之慣例等規範，尤其應遵守
    比例原則及平等原則之意旨，否則即可能構成裁量濫用之違
    法（另參見最高法院86年度台上字第7655號判決）。亦即如
    非有裁量逾越或裁量濫用之明顯違法情事，自不得擅加指摘
    其違法或不當，即使上級法院對下級法院裁量權之審查，亦
    應同此標準，此不僅在保障法官不受任何制度外之不當干涉
    ，更保障法官不受制度內的異質干涉，此方符憲法第80條所
    宣示獨立審判之真義。
二、查原審以被告施用第一級毒品犯行明確，且為累犯，復於偵
    查機關未發覺其犯罪之前，主動交出第一級毒品海洛因，並
    坦認本件犯行，而有自首減刑之適用，因而量處有期徒刑11
    月，固非無見。惟按施用毒品犯行，本質上即具有高度成癮
    性及濫用性（參見毒品危害防制條例第2 條第1 項立法意旨
    自明），且因生理上耐藥性之影響，將導致毒品施用人必須
    持續不斷施用並逐漸增加使用劑量，方可維持每次施用時相
    同程度之刺激，是施用毒品犯行，多無法僅單純一次使用即
    為已足，毋寧說反覆、持續性的注射、吸食方為施用毒品行
    為之常態。查被告前已數度因施用毒品，經法院裁定送觀察
    勒戒，甚至科處罪刑之情，有本院被告前案紀錄表在卷可查
    ，顯見被告有濫用毒品傾向之人格，其所為反覆施用毒品犯
    行之犯罪情節尚非重大，所生危害實以自戕身心健康為主，
    對於他人生命、身體、財產等法益尚無明顯而重大之實害，
    足認其因濫用沉迷毒品而導致犯下本件施用毒品犯行之人格
    歷程，對被告而言，應著重的是受刑人之矯治、教化，而非
    科以重罰，是難認有將其長期監禁之必要。尤以本件被告尚
    適用自首規定已減輕其刑，原審仍量處11月有期徒刑，而嫌
    過重，原審就此部分未察，被告上訴意旨復就此主張原審量
    刑過重，為有理由，應由本院撤銷改判。
三、爰審酌被告出於難以克制己行的仰賴毒品之犯罪動機，所為
    施用毒品僅為自傷行為而未造成他人任何實害之平和犯罪手
    段，兼衡其於原審審理期日中自陳目前仍有持續服用戒癮藥
    物、其為國中畢業之智識程度、有固定工作收入、家中經濟
    勉持等經濟狀況，暨其犯後坦承犯行之態度等一切情狀，及
    如前所述被告所為反覆施用毒品犯行之犯罪情節尚非重大，
    所生危害實以自戕身心健康為主，對於他人生命、身體、財
    產等法益尚無明顯而重大之實害，足認其因濫用沉迷毒品而
    導致犯下本件施用毒品犯行之人格歷程，對被告而言，應著
    重的是受刑人之矯治、教化，而非科以重罰，是難認有將其
    長期監禁之必要，因而量處如主文所示之刑，願被告記取教
    訓，莫忘努力，早日復歸社會，並能遠離毒品，不再重蹈覆
    轍，使刑罰之積極意義得以實現。
伍、關於沒收部分之說明
一、按刑法關於沒收之規定業於104年12月30日修正公布，並自1
    05年7月1日起施行，其中修正刑法第2條第2項將「沒收」與
    非拘束人身自由之保安處分併列為均適用裁判時之法律，是
    關於沒收之法律適用，於新法施行後，一律適用新法之相關
    規定，而無第2條第1項新舊法比較之問題。又本次刑法修正
    ，已將沒收列為專章，具獨立之法律效果，為使其他法律有
    關沒收之規定，原則上均適用刑法沒收規定，刑法第11條特
    別修正為「本法總則於其他法律有刑罰、保安處分或【沒收
    】之規定者，亦適用之。但其他法律有特別規定者，不在此
    限」，刑法施行法第10條之3第2項亦規定：「一百零五年七
    月一日前施行之其他法律關於沒收、追徵、追繳、抵償之規
    定，不再適用」。惟毒品危害防制條例第18條、第19條關於
    沒收之規定，於105年6月22日修正公布，並自105年7月1日
    起施行，已非屬「一百零五年七月一日前施行之其他法律關
    於沒收之規定」，不受刑法施行法第10條之3第2項規定之適
    用，且毒品危害防制條例第18條第1項之修正理由謂（略以
    ）：「為因應中華民國刑法施行法第十條之三第二項『施行
    日前制定之其他法律關於沒收、追徵、追繳、抵償之規定，
    不再適用。』之規定，相關特別法將於中華民國刑法沒收章
    施行之日（即105年7月1日）失效。然本條沒收對象為不問
    屬於犯人與否，其範圍比刑法沒收章大，且犯罪工具為「應
    」沒收，為防制毒品之需要，有於105年7月1日繼續適用之
    必要，爰修正原條文第1項文字，使相關毒品與器具不問是
    否屬於犯罪行為人所有，均應沒收銷燬，以杜毒品犯罪」等
    語，更足證毒品危害防制條例第18條、第19條均為刑法關於
    沒收規定之特別法，而應優先適用本條項之規定為沒收之依
    據。
二、查被告扣案之海洛因業因鑑驗耗盡，已如前述，爰無庸再為
    沒收銷燬之諭知，附此敘明。
據上論斷，應依刑事訴訟法第369條第1項前段、第364條、第299
條第1項前段，毒品危害防制條例第10條第1項，刑法第11條前段
、第47條第1項、第62條前段，判決如主文。
本案經檢察官許智鈞提起公訴，檢察官曾鳳鈴到庭執行職務。
中    華    民    國   109    年    3     月    19    日
                  刑事第二庭    審判長法  官  周盈文
                                      法  官  郭豫珍
                                      法  官  錢建榮
以上正本證明與原本無異。
如不服本判決，應於收受送達後20日內向本院提出上訴書狀，其
未敘述上訴之理由者並得於提起上訴後20日內向本院補提理由書
（均須按他造當事人之人數附繕本）「切勿逕送上級法院」。
                                      書記官  許俊鴻
中    華    民    國    109   年    3     月    19    日
附錄：本案論罪科刑法條全文
毒品危害防制條例第10條
施用第一級毒品者，處 6 月以上 5 年以下有期徒刑。
施用第二級毒品者，處 3 年以下有期徒刑。